臺灣板橋地方法院民事裁定　　　　　93年度訴字第1883號
　　聲　請　人
　　即被告　　　甲○○
　　相　對　人
　　即原告　　　板橋磚廠股份有限公司
　　法定代理人　林賢郎
　　訴訟代理人　吳中仁律師
右聲請人因與板橋磚廠股份有限公司間請求交付帳冊等事件，聲
請裁定移轉管轄，本院裁定如左：
    主      文
本件移送台灣台中地方法院。
    理      由
一、按訴訟之全部或一部，法院認為無管轄權者，依原告聲請或
    依職權以裁定移送於其管轄法院，民事訴訟法第28條第1 項
    定有明文。
二、本件聲請人聲請意旨略以：訴訟由被告住所地之法院管轄，
    民事訴訟法第1 條第1 項前段定有明文。聲請人之住所地係
    在台中市○○路86號，有
    灣台中地方法院管轄。相對人雖主張本件委任關係之履行地
    及財產管理地均在台北縣板橋市，鈞院均有管轄權云云，惟
    按「因契約涉訟者，如經當事人定有債務履行地，得由該履
    行地之法院管轄，民事訴訟法第12條定有明文。此乃民事訴
    訟法關於因契約涉訟特別審判籍之規定，是項約定雖不以書
    面或明示為必要，即言詞或默示為之，亦非法所不許，惟仍
    必須當事人間有約定債務履行地之意思，始有該條之適用」
    台灣高等法院花蓮高分院86年度抗字第182 號裁定可資參照
    。本件兩造間從無債務履行地之約定，相對人指本件依民事
    訴訟第12條規定鈞院有管轄權，已有不當。又民事訴訟法第
    14條所謂「管理地」，乃指管理行為地，於本件而言，應指
    聲請人受任保管系爭帳冊、金錢、物品之地，本件聲請人為
    管理之便，相關帳冊、物品均委託住所地之台中市會計師事
    務所保管，金錢亦均存放於台中之銀行，無一存放於板橋市
    ，顯見本件之管理地絕非在板橋市，相對人主張之管理地，
    僅為相對人主事務所所在地，然相對人公司早於61年即解散
    進入清算，主事務所所在地早已無營業，是相對人上開主張
    ，自無足取，相對人向無管轄權之鈞院起訴，顯係違誤，爰
    聲請將本件移送台灣台中地方法院等語。
三、經查：本件聲請人之住所地係在台中市○○路86號，有聲請
    人之
    之清算人，與相對人間為委任之法律關係，相對人主張其與
    聲請人間因契約涉訟，依民事訴訟法第12條規定，本院有管
    轄權云云，惟按因契約涉訟者，如經當事人定有債務履行地
    ，得由該履行地之法院管轄，民事訴訟法第12條定有明文。
    本件聲請人否認兩造間有何債務履行地之約定，相對人此部
    分未能舉證證明兩造間有約定本院轄區內之債務履行地，則
    相對人主張依民事訴訟法第12條規定本院有管轄權，並無依
    據。又相對人另主張板橋市為系爭財產之管理地，依民事訴
    訟法第14條之規定本院有管轄權云云，然查，民事訴訟法第
    14條所謂「管理地」，係指實施管理行為之中心地，其管理
    關係仍繼續，或已終止，均非所問。就本件而言，應係指聲
    請人受任處理清算事務及保管管理系爭帳冊、金錢、物品之
    地。而聲請人為處理清算事務而分別於82年12月29日、83年
    1 月25日、84年7 月29日、10月11日在台中市○○路○ 段
    152 號23樓之2 、台中市○○路○ 段306 號6 樓等地召開股
    東會議、股東臨時會，相對人之法定代理人林賢郎及訴訟代
    理人吳中仁律師並曾出席與會，有聲請人提出之相對人公司
    股東會議記錄及臨時會議記錄四份可佐；且聲請人為管理相
    對人公司財產之便，相關帳冊、物品均委託台中市○○路○
    段306 號6 樓之立本台灣聯合會計師事務所保管，金錢亦均
    存放於日盛國際商業銀行台中分行、中興商業銀行台中民權
    分行、亞洲信託投資台中分公司之銀行，有聲請人提出之委
    任書、對帳單彙整表、華信聯合法律事務所代聲請人答覆相
    對人公司股東委任李宏健會計師查帳之函件在卷可按，並未
    存放於本院轄區內，其管理地應係在台中市相對人另以相對
    人公司主事務所所在地係在板橋市，故主張管理地係在板橋
    市云云，然相對人公司早於61年解散，並進入清算，其主事
    務所所在地早已無營業，故亦非本件之管理行為地。是相對
    人主張依民事訴訟法第12條及第14條之規定，板橋市為債務
    履行地及管理地，本院對本件訴訟有管轄權云云，並無足取
    。相對人向無管轄權之本院起訴，顯有違誤。聲請人聲請將
    本件移送台灣台中地方法院，為有理由，爰依其聲請將本件
    移送於該管轄法院。
四、依民事訴訟法第28條第1項，裁定如主文。
中　　華　　民　　國　　94　　年　　1 　　月　　5 　　日
                  民事第二庭  法　官 林錫凱
右為正本係照原本作成
如對本裁定抗告須於裁定送達後10日內向本院提出抗告狀，並應
繳納抗告費新台幣1,000元。
中　　華　　民　　國　　94　　年　　1 　　月　　5 　　日
                              書記官　許清琳
